最高法院刑事判決　　　　　　　　　　　　　　　九十一年度台上字第七０七四號
　　上訴人　乙○○
　　　　　　甲○○
右上訴人等因違反毒品危害防制條例案件，不服台灣高等法院台中分院中華民國九十
一年八月二十一日第二審更審判決（九十一年度重上更(四)字第九二號，起訴案號：台
灣台中地方法院檢察署八十七年度偵字第八三九、三七四七號），提起上訴，本院判
決如左：
    主  文
原判決撤銷，發回台灣高等法院台中分院。
    理  由
本件原判決認定上訴人乙○○意圖營利，於民國八十七年一月十五日前後，因上訴人
甲○○向其表示欲購買化學合成麻醉藥品安非他命。遂於同年月十九日中午十二時許
，在新竹市統聯汽車公司候車室，向綽號「阿發」之男子，以新台幣（下同）三十二
萬元非法販入安非他命十一包。於同月二十日下午一時三十分許，依其與甲○○買賣
安非他命之約定，攜帶前開販入之安非他命十一包，至甲○○位於新竹市○○街三九
巷九號二樓之住處，欲交貨予甲○○，因甲○○睡覺中尚未點收時，經警當場查獲扣
得前開安非他命十一包（淨重三百九十二‧０四公克、包裝重八‧七公克）。而甲○
○亦意圖營利，與陳義全（業經原審判決確定）共同基於非法販賣化學合成麻醉藥品
安非他命之概括犯意聯絡，自八十六年十二月十六日起至八十七年一月十二日止，在
甲○○前揭住處，以電話為聯絡工具，先由甲○○與欲購買安非他命之人約定購買之
價錢、數量，再由陳義全送至新竹縣竹東鎮某高架橋附近保齡球館等地之約定處所，
並要購買者將款項匯入陳義全所有之新竹湖口德盛郵局第０００九００｜０號存簿儲
金帳戶內。分別於八十六年十二月十六日及同年月十八日販賣予楊玉香二次，各為一
萬元及二萬二千五百元之安非他命；八十七年一月初，販賣予鄭文貴二次，每台兩四
萬元之安非他命；於八十七年一月九日及同年月十二日，販賣予包慶森二次，各為五
萬元及十萬元之安非他命，連續非法販賣化學合成麻醉藥品安非他命。甲○○於陳義
全每次送交安非他命予楊玉香、鄭文貴、包慶森後，均給予安非他命供陳義全吸用，
以作為陳義全共同販賣安非他命之代價。嗣經警查獲，扣得甲○○所有供非法販賣安
非他命所用之磅秤一個、封口機一台、湯匙三支及夾鏈袋十大包等情。因而將原判決
關於此部分撤銷，改判論處乙○○非法販賣化學合成麻醉藥品罪刑；甲○○共同連續
非法販賣化學合成麻醉藥品（累犯）罪刑，固非無見。
惟查：(一)按法院採為判決基礎之證據，依法應於辯論終結前踐行調查程序，並予被告
以辯解之機會，否則未經踐行調查程序，遽採為論罪之證據，自屬違法。原判決採取
陳義全之郵政儲金帳戶、郵政國內匯款單影本、租約、安裝電話資料單陳義全之台中
縣衛生局尿水報告書、新竹市政府函、中華電信股份有限公司台灣北區電信分公司新
竹營運處函、新竹縣政府一八四二０六號函等證據資料為論處甲○○犯罪之依據。但
依據原審審判筆錄之記載，對於前揭證據資料並未踐行調查程序，予甲○○辯解之機
會，揆諸首揭說明，自屬違法。(二)按第二審審判長依刑事訴訟法第九十四條訊問被告
後，應命上訴人陳述上訴之要旨，刑事訴訟法第三百六十五條所明定。依據原審九十
一年八月七日審判筆錄之記載，審判長並未命上訴人二人陳述上訴要旨，揆諸上揭說
明，其所踐行之訴訟程序顯不合法。又卷宗內之筆錄及其他文書可為證據者，應向被
告宣讀或告以要旨，刑事訴訟法第一百六十五條規定甚明，如未踐行此一程序，即係
應於審判期日調查之證據未予調查，遽採為斷罪資料，其判決當然為違背法令。原判
決採取乙○○於偵查及第一審、原審之供述筆錄，與甲○○於警、偵訊及第一審、原
審之供述筆錄為論處上訴人二人之犯罪證據。惟依據原審審判筆錄之記載，並未將上
揭筆錄向上訴人二人宣讀或告以要旨，揆諸上開說明，其判決當然為違背法令。(三)按
科刑之判決書，對於犯罪事實必須詳加認定，而後於理由內敘明其認定犯罪事實所憑
之證據，及其認定之理由，方足以資論罪科刑，其所載事實理由與其所宣告之主文，
尤必相互一致。若僅於理由內敘明其有犯罪之證據，而事實欄內並未認定，則理由失
其依據，僅於主文內宣告其罪刑，而事實理由內均未記載，則主文失其根據，均與法
定程式不符，其判決即難謂非違法。原判決認定乙○○意圖營利，以三十二萬元非法
販入安非他命十一包後，依約依其與甲○○買賣安非他命之約定，攜帶前開販入之安
非他命十一包，至甲○○位於新竹市○○街三九巷九號二樓之住處，欲交貨予甲○○
，因甲○○睡覺中尚未點收時，經警當場查獲等情。但乙○○係以「每兩四萬元之代
價出售予甲○○」之事實，原判決並未於事實欄內為明白記載，而僅於理由內說明（
見原判決第九頁第一行）。則理由失其依據，揆諸前揭說明，自屬於法有違。(四)原判
決理由以綽號「大隻」者，僅有綽號，無年籍地址等相關資料可供調查，而不採取證
人鄭文貴及陳義全所述，尚由「大隻」者送安非他命販賣予鄭文貴部分之事實。但依
據卷內資料，陳義全於偵查中供稱：綽號「大隻」者，即為張禮鵬（見八十七年度偵
字第八三九號卷第二一七頁）。而張禮鵬係與本件上訴人等二人為警同時被查獲，並
經警移送檢察官偵查，其年籍、住址均記載在該移送書（見同上卷第二十六頁）。此
與認定甲○○有無與張禮鵬販賣安非他命予鄭文貴攸關。原判決未詳加調查審酌，遽
行判決，自嫌速斷。上訴意旨均執以指摘原判決不當，非無理由，應認仍有發回更審
之原因。原判決不另為無罪諭知部分，因與發回部分有審判上不可分關係，應併予發
回。
據上論結，應依刑事訴訟法第三百九十七條、第四百零一條，判決如主文。
中      華      民      國    九十一    年     十二     月     十二     日
                              最高法院刑事第六庭
                                  審判長法官  吳  雄  銘
                                        法官  池  啟  明
                                        法官  石  木  欽
                                        法官  郭  毓  洲
                                        法官  吳  三  龍
      右正本證明與原本無異
                                              書  記  官
中      華      民      國    九十一    年     十二     月     十六     日
